【裁判字號】    98,訴,1669
【裁判日期】    980917
【裁判案由】    損害賠償
【裁判全文】
臺灣臺中地方法院民事判決              98年度訴字第1669號
原      告  行政院勞工委員會職業訓練局中區職業訓練中心
法定代理人  乙○○
訴訟代理人  賴見強律師
            古宏彬律師
被      告  張玉花即三通衛生工程行
訴訟代理人  甲○○
上列當事人間請求損害賠償事件，本院於民國98年9月3日言詞辯
論終結，判決如下：
    主  文
被告應給付原告新台幣壹佰伍拾伍萬陸仟柒佰拾陸元，及自民
國98年7月15日起至清償日止，按年息5%計算之利息。
訴訟費用由被告負擔。
本判決於原告以新台幣伍拾壹萬捌仟玖佰壹拾貳元供擔保後，得
假執行；但被告如以新台幣壹佰伍拾伍萬陸仟柒佰拾陸元為原
告預供擔保，得免為假執行。
    事  實  及  理  由
壹、程序方面：
    按訴狀送達後，原告不得將原訴變更或追加他訴，但不甚礙
    被告之防禦及訴訟之終結者，不在此限，民事訴訟法第255
    條第1項第7款定有明文。本件原告起訴時之請求權為民法第
    495條第1項，嗣於本院審理時追加民法第227條及願供擔保
    請准宣告假執行，本院審酌原告之追加並不甚礙被告之防禦
    及訴訟之終結，揆諸前述規定，應予准許，合先敘明。
貳、實體方面：
一、原告主張略以：被告於民國97年9月間，承攬原告學員宿舍
    化糞池清理工程。在未告知原告之情形，被告於97年10月11
    日自行進入原告園區抽肥，惟因被告施作工程不當，導致污
    水溢出，流入地下水道，造成原告廢污水檢驗值異常攀高，
    致原告遭經濟部工業局台中工業區服務中心處罰，當期污水
    使用費用高達新台幣（下同）155萬1,726元，因原告無法一
    次繳足，經經濟部工業局台中工業區服務中心同意下分三期
    繳納，加計利息5,010元後，原告共支付155萬6,736元。被
    告進行抽肥作業時施作不當，導致污水溢出並流入地下水道
    ，係可歸責於被告之原因致工作物發生瑕疵，原告因被告工
    作瑕疵而遭經濟部工業局台中工業區服務中心罰款之損害，
    應由被告賠償，爰依民法第227條及第495條第1項規定，請
    求被告賠償損害等語；並聲明：被告應給付原告155萬
    6,736元，及自起訴狀繕本送達翌日起至清償日止，按年息
    5%計算之利息。訴訟費用由被告負擔。願供擔保請准宣
    告假執行。
二、被告答辯略以：被告施作當天，因化糞池太濃稠，所以先載
    三車水稀釋，可能因水量太大，造成一部分溢出到職業訓練
    中心之水溝，後來當天下午約3、4點鐘左右下雨，因為下雨
    之關係，且水溝本來有一些堵塞，導致水又溢出來，流到外
    面的下水道，當天如果沒有下雨，應該就不會溢出到下水道
    。是本件非因被告工作瑕疵或債務不履行所致，被告自無庸
    負賠償責任等語；並聲明：駁回原告之訴。訴訟費用由
    原告負擔。如受不利之判決，請准供擔保免為假執行。
三、兩造經法官試行整理並簡化爭點，結果如下：
  (一)兩造不爭執事項：
    (1)被告於97年9月24日，以1萬8,000元承攬原告學員宿舍化
      糞池清理工作。
    (2)被告於97年10月11日施行化糞池抽肥工作時，先加水稀釋
      ，造成污水外溢，流入地下水道，導致原告廢污水檢驗值
      異常攀高，而遭經濟部工業局臺中工業區服務中心處罰污
      水使用費155萬1,726元。
    (3)經協調分次繳納後，原告已於97年11月30日、97年12月31
      日及98年1月31日分三次繳交污水使用費共155萬1,726元
      及加計利息5,010元。
  (二)本件爭執事項 (要點)在於：原告依據民法第495條第1項、
    第227條之規定，請求被告給付155萬6,736元，及自起訴狀
    繕本送達翌日起至清償日止，按年息5%計算之利息，是否有
    理由？
四、法院之判斷：
  (一)原告主張被告於97年9月24日，承攬原告學員宿舍化糞池清
    理工作，被告於97年10月11日施行化糞池抽肥工作時，造成
    污水外溢，流入地下水道，導致原告廢污水檢驗值異常攀高
    ，而遭經濟部工業局臺中工業區服務中心處罰污水使用費
    155萬1,726元，經協調分次繳納後，原告已於97年11月30日
    、97年12月31日及98年1月31日，分三次繳交污水使用費共
    155萬1,726元及加計利息5,010元之事實，業據原告提出採
    購物品報價單明細表、協調會會議紀錄、經濟部工業局台中
    工業區服務中心函各1份、台中工業區服務中心維護費繳款
    憑單暨通知單3份及現場照片5張為證，且為被告所不爭執，
    堪信為真實。
  (二)按因可歸責於債務人之事由，致為不完全給付者，債權人得
    依關於給付遲延或給付不能之規定行使其權利。因不完全給
    付而生前項以外之損害者，債權人並得請求賠償。因可歸責
    於承攬人之事由，致工作發生瑕疵者，定作人除依前二條之
    規定，請求修補或解除契約，或請求減少報酬外，並得請求
    損害賠償。民法第227條、民法第495條第1項分別定有明文
    。
  (三)查被告承攬原告學員宿舍化糞池清理工作，於97年10月11日
    施行化糞池抽肥工作時，因化糞池太濃稠，乃先運載三車水
    加以稀釋，嗣因水量太大，造成部分污水外溢，流入地下水
    道，導致原告廢污水檢驗值異常攀高（水質項目COD進廠限
    值：600mg/L，檢測值：111500mg/L；水質項目SS進廠限值
    ：400mg/L，檢測值：51500mg/L），而遭經濟部工業局臺中
    工業區服務中心處罰污水使用費，係屬因可歸責於被告之事
    由，致為不完全給付（瑕疵給付），故原告依據前述民法第
    227條、第495條第1項之規定，請求被告賠償其於97年11月
    30日、97年12月31日及98年1月31日分三次繳交之污水使用
    費共155萬1,726元及加計利息5,010元，洵屬有據。被告雖
    辯稱：當天下午約3、4點鐘左右有下雨，因為下雨之關係，
    且水溝本來有一些堵塞，導致水又溢出來，流到外面的下水
    道，如果沒有下雨，應該就不會溢出到下水道，本件非因被
    告工作瑕疵或債務不履行所致，被告無庸負賠償責任云云。
    惟查，被告承攬原告學員宿舍化糞池清理工作，本應注意施
    作過程中，抽取之水肥不得外溢，造成環境之污染，乃被告
    為便於抽取水肥，於加水稀釋過程中，未注意控制適當水量
    ，加水過量造成污水外溢，且於污水外溢後，又未立即清理
    ，將污水回抽，致流入下水道造成污染，顯屬可歸責於被告
    之瑕疵給付、加害給付，被告所辯純屬卸責之詞，不足採信
    。
  (四)次按給付有確定期限者，債務人自期限屆滿時起，負遲延責
    任；給付無確定期限者，債務人於債權人得請求給付時，經
    其催告而未為給付，自受催告時起，負遲延責任；其經債權
    人起訴而送達訴狀，或依督促程序送達支付命令，或為其他
    相類之行為者，與催告有同一之效力；民法第229條第1項、
    第2項定有明文。又遲延之債務，以支付金錢為標的者，債
    權人得請求依法定利率計算之遲延利息，民法第233條第1項
    前段亦有明文。本件原告對被告之損害賠償債權，核屬無確
    定期限之給付，自應經原告之催告而未為給付，被告始負遲
    延責任。是原告請求自起訴狀繕本送達被告翌日即98年7月
    15日（參卷附送達證書）起，按年息5%計算之法定遲延利息
    ，核無不合。
  (五)從而，原告依據民法第495條第1項、第227條之規定，請求
    被告給付155萬6,736元，及自起訴狀繕本送達翌日起至清償
    日止，按年息5%計算之利息，為有理由，應予准許。
  (六)兩造均陳明願供擔保，聲請宣告假執行或免為假執行，核均
    無不合，爰分別酌定相當之擔保金額准許之。
  (七)本件事證已臻明確，兩造其餘主張、陳述及所提之證據，經
    審酌後於判決結果無影響，無一一論述之必要，附此敘明。
參、據上論結，本件原告之訴為有理由，依民事訴訟法第78條、
    第390條第2項，第392條第2項，判決如主文。
中    華    民    國    98    年    9     月    17    日
                  民事第四庭    法  官  陳文燦
正本係照原本作成。
如對本判決上訴，須於判決送達後20日內向本院提出上訴狀。
中    華    民    國    98    年    9     月    17    日
                                書記官  林玉門


司法院資訊處製作；財團法人民間司法改革基金會備份。
